臺灣高等法院刑事判決　　　　　　　　　　　　　九十二年度上訴字第四六０六號
　　上　訴　人　臺灣板橋地方法院檢察署檢察官
　　被　　　告　乙○○
右上訴人因被告違反洗錢防制法案件，不服臺灣板橋地方法院九十二年度訴字第二四
二號，中華民國九十二年十月二十日第一審判決（起訴案號：臺灣板橋地方法院檢察
署九十年度偵字第九一四０二號），提起上訴，本院判決如左：
    主  文
原判決撤銷。
乙○○連續幫助洗錢，累犯，處有期徒刑拾月。所得財物新臺幣壹萬肆仟柒佰元沒收
，如全部或一部不能沒收時，以其財產抵償之。
    事  實
一、乙○○於民國 (下同）八十六年間因違反麻醉藥品管理條例案件，經台灣台北地
    方法院判處有期徒刑四月確定，於八十七年八月二十八日易科罰金執行完畢，仍
    不知悔改，復因無工作缺錢花用，見報紙上刊登有：以存款帳戶換取現金，向不
    特定人租用金融機構帳戶等廣告，即撥打廣告內所刊登之電話詢問，對方告以需
    開立帳戶並交付該等帳戶之存摺、提款卡供使用，期間二個月，每個帳戶可獲得
    新臺幣（下同）一千至一千五百元之報酬，乙○○得知可藉由販售其開立之金融
    機構帳戶之存摺簿及提款卡以換取現金花用，並能預見提供自己或他人帳戶予他
    人使用，可能幫助他人掩飾或隱匿重大犯罪所得之財物，竟仍不違背其本意，而
    基於幫助洗錢之概括犯意，自八十九年十月底起至九十年三月六日止，分別至如
    附表一編號二至十一所示之金融機構開立帳戶，於取得該等帳戶之存摺、提款卡
    後，再撥打上開電話，取得與薛勝憶（業經臺灣板橋地方法院以連續幫助常業詐
    欺取財罪，判處有期徒刑一年）、劉建宏（業經本院以常業詐欺取財罪，判處有
    期徒刑三年八月，並於刑之執行完畢後強制工作三年）等及某不詳年籍之成年男
    子之聯絡，連續在台北縣市不詳地點及臺北市東區全球影城等地，將附表一所示
    之帳戶存摺及提款卡，以每個銀行帳戶八百元至一千元、郵局帳戶至少二千五百
    元之價格多次分別販售予薛勝憶、劉建宏等及該不詳姓名年籍之成年男子者，共
    計得款至少九千七百元。又於九十年三月六日十五時三十分許，邀約不知情之友
    人黃怡楨、潘文隆、林明俊、陳炳宏（四人業經檢察官為不起訴處分）至台北縣
    板橋市台新國際商業銀行埔墘分行開設帳戶（詳如附表二所示），並於數日後以
    五千元之代價，在台北市東區全球影城販售予一戴眼鏡、長頭髮之不詳年籍之成
    年男子。劉建宏等人再將其取得之存摺、提款卡轉交給吳進財等之常業詐欺等重
    大犯罪集團，而供該犯罪集團隱匿掩飾因犯常業詐欺等重大犯罪所得財物之用。
    嗣因甲○○於九十年三月十五日十時三十分許，接到自稱是「楊哲賢」之黑道份
    子撥打其持有之0000000000號行動電話，向其恐嚇稱：伊大哥在大陸
    急需用錢，若不按指示將三千萬元匯入如附表一編號七所示之戶頭內，則會拿槍
    將其打掉，要其隨時小心」等語，致使甲○○陷於恐懼，經聯絡後，依自稱「楊
    哲賢」男子之指示，於九十年三月二十日十一時三十分許，自華僑銀行台北分行
    將二十萬元匯入如附表一編號七所示乙○○之帳戶內；嗣另有姓名不詳之人於九
    十年四月二十二日晚上九時十五分許，以電話恐嚇江秉聰稱：因跑路急需用錢，
    需匯款一百二十萬元至潘文隆之寶島商業銀行帳號0000000000000
    0號之帳戶內，若不匯款將綁架其家人等語，經雙方討價還價後將金額降為十五
    萬元，並交代江秉聰不得報警，否則安危自行負責等語，復過了十五分鍾後，姓
    名年籍不詳之人又要求將款匯至附表一編號十一所示乙○○之寶島商業銀行帳號
    00000000000000號之帳戶內，致江秉聰心生畏懼，報警處理。經
    警循線於九十年五月二日二十三時許，在台北縣萬華區○○街一○六號二樓查獲
    ，始知上情。
二、案經被害人甲○○訴由臺北縣政府警察局移請台灣板橋地方法院檢察署檢察官偵
    查起訴及被害人江秉聰訴由臺北市警察局大安分局移請臺灣臺北地方法院檢察署
    檢察官移送併案審理。
    理  由
一、訊據被告乙○○對於右揭事實均坦承不諱，核與同案被告劉建宏於偵查中證稱：
    被告有將存摺、印章租給伊，就交給吳進財，他再拿去轉賣給其他色情廣告及信
    用貸款等語，及同案被告吳進財於警訊時證稱：劉建宏有將收購之他人銀行存摺
    部分販賣給伊，伊記得劉建宏八十九年十二月份有販賣乙○○所開戶之銀行存摺
    ，但那一家不記得等語相符，又被害人甲○○因遭受恐嚇而匯款二十萬元至如附
    表一編號七所示被告乙○○之帳戶內，及被害人江秉聰遭受恐嚇先被要求匯款至
    附表二所示潘文隆之帳戶，後改要求匯款至附表一編號十一所示乙○○之帳戶等
    情，亦據告訴人甲○○、江秉聰於警訊中分別指明在卷，復有告訴人甲○○於九
    十年三月二十日在華僑銀行匯款二十萬元之匯款委託書一份、被告所有如附表一
    所示之帳戶開戶資料、歷史往來查詢資料、臺灣板橋地方法院九十二年度訴字第
    二九○號、本院九十年度上訴字第三三○九號刑事判決等資料附卷可證（見原審
    卷二、原審卷一第一四一至一四八頁）。本件事證明確，被告幫助洗錢之犯行，
    堪以認定。
二、按被告行為後，洗錢防制法業於九十二年二月六日修正公布生效，於九十二年八
    月六日開始施行，依修正後之洗錢防制法第二條第二款、第三條第一項第五款、
    第九條第二項之規定，掩飾他人因重大犯罪所得財物或財產上利益者，其法定刑
    為「七年以下有期徒刑，得併科新臺幣五百萬元以下罰金」；然修正前之洗錢防
    制法第九條第一項就上開犯行，其法定刑為「五年以下有期徒刑，得併科新臺幣
    三百萬元以下罰金」，比較新舊法結果，以裁判前之法律即舊法有利於被告，依
    刑法第二條第一項但書之規定，應適用修正前之洗錢防制法之規定。查被告僅將
    其自己及友人在金融機構之帳戶，連同存摺及金融卡提供予劉建宏、吳進財、薛
    勝憶及某不詳姓名之成年男子之常業詐欺等重大犯罪集團使用，幫助該等犯罪集
    團利用其帳戶來隱匿或掩飾因犯常業詐欺等重大犯罪所得之財物，進而為上開洗
    錢行為，核被告所為，係犯修正前洗錢防制法第九條第一項、刑法第三十條第一
    項前段之幫助洗錢罪。又被告係幫助劉建宏等犯罪集團就其等常業詐欺等重大犯
    罪所得為洗錢犯行，係幫助犯，依刑法第三十條第二項規定按正犯之刑減輕之。
    再被告前後多次提供帳戶供犯罪集團洗錢之犯行，時間緊接，犯罪構成要件相同
    ，所犯罪名又皆屬同一，顯係基於概括犯意反覆為之，應依刑法第五十六條連續
    犯之規定，論以一罪，並加重其刑。又被告提供附表一編號十一之帳戶予上開犯
    罪集團使用，雖未據起訴，惟據併案意旨認與本案有連續犯之裁判上一罪關係，
    依審判不可分關係，本院自得併予審理。另被告於偵審中自白犯罪，應依修正前
    洗錢防制法第九條第四項後段規定，減輕其刑。另查，被告前曾於八十六年間因
    違反麻醉藥品管理條例案件，經台灣台北地方法院判處有期徒刑四月確定，嗣於
    八十七年八月二十八日易科罰金執行完畢，此有本院被告全國前案紀錄表一份在
    卷可按，被告前受有期徒刑執行完畢，於五年以內再犯本件有期徒刑以上之罪，
    為累犯，應依刑法第四十七條規定，加重其刑，並先加後減之。原審予被告論罪
    科刑，固非無見，惟查：(一)被告尚有提供附表一編號十一所示之帳戶供劉建宏
    等犯罪集團使用，並被利用向被害人江秉聰恐嚇勒索之犯罪事實，原判決未及併
    予審酌，即有未洽；(二)被告僅將其自己及友人在金融機構之帳戶，連同存摺及
    金融卡提供犯罪集團使用，並未參與洗錢犯罪構成要件行為之實施，亦無證據證
    明被告與犯罪集團成員間有何犯意聯絡，被告充其量應僅實施犯罪構成要件以外
    之行為，為幫助犯，尚難以共同正犯論擬，原判決認被告與劉建宏、吳進財、薛
    勝憶及某不詳姓名之成年男子間應成立共同正犯，即有未當；(三)被告販售其友
    人黃怡楨等之帳戶予犯罪集團之行為，亦為其連續幫助洗錢之部分行為，原判決
    逕認非洗錢行為，而不另為無罪之諭知，亦有未合。檢察官上訴意旨認原判決未
    併予審酌上開 (一）之情形，為有理由，應由本院將原判決撤銷改判。爰審酌被
    告為貪圖私利而提供帳戶供人洗錢，助長他人犯罪，危害財產安全及社會穩定，
    應予非難，其犯罪之動機、目的、手段、所生損害、及犯罪後態度等一切情狀，
    量處如主文第二項所示之刑，以示懲儆。
三、被告提供如附表一、二所示之帳戶幫助洗錢，計取得一萬四千七百元之報酬，此
    業據被告供明在卷，應依洗錢防制法第十二條第一項規定宣告沒收之，如全部或
    一部不能沒收時，以其財產抵償之。至金融機構之帳戶存摺僅係記載款項往來之
    用，供洗錢之工具應係金融金構之帳戶而非存摺，而金融卡係屬金融機構所有，
    故均尚難依刑法第三十八條第一項第二款宣告沒收，附此敘明。
據上論斷，應依刑事訴訟法三百六十九條第一項前段、第三百六十四條、第二百九十
九條第一項前段，修正前洗錢防制法第九條第一項、第九條第四項後段、第十二條第
一項，刑法第十一條前段、第二條第一項但書、第五十六條、第三十條、第四十七條
，判決如主文。
本案經檢察官王安明到庭執行職務
中　　　華　　　民　　　國　　九十三　　年　　　三　　　月　　　四　　　日
                        臺灣高等法院刑事第七庭
                            審判長法  官  吳　啟　民
                                  法  官  施　俊　堯
                                  法  官  蘇　隆　惠
右正本證明與原本無異。
如不服本判決，應於收受送達後十日內向本院提出上訴書狀，其未敘述上訴之理由者
並得於提起上訴後十日內向本院補提理由書（均須按他造當事人之人數附繕本）。
                                  書記官  周　素　秋
中　　　華　　　民　　　國　　九十三　　年　　　三　　　月　　　四　　　日
附錄：本案論罪科刑法條全文
修正前洗錢防制法第九條
洗錢者，處五年以下有期徒刑，得併科新臺幣三百萬元以下罰金。
以犯前項之罪為常業者，處一年以上七年以下有期徒刑，併科新臺幣一百萬元以上一
千萬元以下罰金。
法人之代表人、法人或自然人之代理人、受雇人或其他從業人員，因執行業務犯前二
項之罪者，除處罰行為人外，對該法人或自然人並科以各該項所定之罰金。但法人之
代表人或自然人對於犯罪之發生，已盡力為防止行為者，不在此限。
犯前三項之罪，於犯罪後六個月內自首者，免除其刑；逾六個月者，減輕或免除其刑
；在偵查或審判中自白者，減輕其刑。
洗錢防制法第十二條第一項
犯第九條之罪者，其因犯罪所得財物或財產上利益，除應發還被害人或第三人者外，
不問犯人與否，沒收之。如全部或一部不能沒收時，追徵其價額或以其財產抵償之。
附表一：
┌──┬─────────────┬──────────────┬────┐
│編號│  金融機構名稱            │帳戶號碼                    │開戶日期│
├──┼─────────────┼──────────────┼────┤
│ 一 │中華郵政股份有限公司臺北莒│0000000              │八十四年│
│    │光郵局                    │                            │五月十九│
│    │                          │                            │日      │
├──┼─────────────┼──────────────┼────┤
│ 二 │富邦銀行股份有限公司板橋分│000000000000    │九十年一│
│    │行                        │                            │月一日  │
├──┼─────────────┼──────────────┼────┤
│ 三 │第一商業銀行股份有限公司雙│00000000000      │八十九年│
│    │園分行                    │                            │十一月十│
│    │                          │                            │七日    │
├──┼─────────────┼──────────────┼────┤
│ 四 │中國國際商業銀行股份有限公│00000000000      │八十九年│
│    │司城內簡易分行            │                            │十一月二│
│    │                          │                            │十二日  │
├──┼─────────────┼──────────────┼────┤
│ 五 │萬通銀行股份有限公司板橋簡│00000000000000│九十年一│
│    │易分行                    │                            │月九日  │
├──┼─────────────┼──────────────┼────┤
│ 六 │台新商業銀行股份有限公司  │00000000000000│八十九年│
│    │                          │                            │十一月二│
│    │                          │                            │十四    │
├──┼─────────────┼──────────────┼────┤
│七  │同上                      │00000000000000│九十年三│
│    │                          │                            │月六日  │
├──┼─────────────┼──────────────┼────┤
│八  │同上                      │00000000000000│八十九年│
│    │                          │                            │十二月二│
│    │                          │                            │十七日  │
├──┼─────────────┼──────────────┼────┤
│九  │同上                      │00000000000000│八十九年│
│    │                          │                            │十二月十│
│    │                          │                            │四日    │
├──┼─────────────┼──────────────┼────┤
│十  │中國信託商業銀行股份有限公│000000000000    │八十九年│
│    │司城中分行                │                            │十一月十│
│    │                          │                            │八日    │
├──┼─────────────┼──────────────┼────┤
│十一│寶島商業銀行              │00000000000000│八十九年│
│    │                          │                            │十二月二│
│    │                          │                            │十七日  │
└──┴─────────────┴──────────────┴────┘
附表二：
編號  金融機構名稱              帳          號  　　　     戶  名
一、  台新國際商業銀行埔墘分行  00000000000000             黃怡楨
二、  台新國際商業銀行埔墘分行  00000000000000             陳炳宏
三、  台新國際商業銀行埔墘分行  00000000000000             潘文隆
四、  台新國際商業銀行埔墘分行  00000000000000             林明俊
